【裁判字號】    97,聲判,176
【裁判日期】    971117
【裁判案由】    聲請交付審判
【裁判全文】
臺灣臺北地方法院刑事裁定             97年度聲判字第176號
聲  請  人  甲○○
代  理  人  孫劍履律師
被      告  ZIEGLER R.
            PETER THO.
            乙○○  32歲民.
上列聲請人因被告等妨害自由案件，不服臺灣高等法院檢察署檢
察長中華民國九十七年九月二十六日，九十七年度上聲議字第五
一七四號駁回聲請再議之處分（原不起訴處分案號：臺灣臺北地
方法院檢察署九十七年度偵字第一五０九五號），聲請交付審判
，本院裁定如下：
    主    文
聲請駁回。
    理    由
一、本件聲請意旨如附件之聲請狀所載。
二、按告訴人不服上級法院檢察署檢察長或檢察總長認再議為無
    理由而駁回之處分者，得於接受處分書後十日內委任律師提
    出理由狀，向該管第一審法院聲請交付審判。法院認為交付
    審判之聲請不合法或無理由者，應駁回之；又法院為前項裁
    定前得為必要之調查，刑事訴訟法第二百五十八條之一、第
    二百五十八條之三第二項前段、第三項分別定有明文。次按
    向法院聲請交付審判，雖係對於「檢察官不起訴或緩起訴裁
    量權」制衡之一種外部監督機制，然法院就檢察官所為不起
    訴或緩起訴處分是否正確加以審查，以防止檢察機關濫權，
    依此立法精神，同法第二百五十八條之三第三項規定，法院
    審查聲請交付審判案件時「得為必要之調查」，其調查證據
    之範圍，自應以偵查中曾顯現之證據為限。而同法第二百六
    十條對於不起訴處分已確定或緩起訴處分期滿未經撤銷者，
    不得再行起訴之規定，其立法理由說明所謂不起訴處分已確
    定者，包括「聲請法院交付審判復經駁回者」之情形在內，
    是前述「得為必要之調查」，其調查證據範圍，更應以偵查
    中曾顯現之證據為限，不得就告訴人新提出之證據再為調查
    ，亦不得蒐集偵查卷以外之證據。否則，將與刑事訴訟法第
    二百六十條之再行起訴規定混淆不清，亦將使法院兼任檢察
    官之責，而有回復「糾問制度」之虞。況案件一經法院裁定
    交付審判，即如同檢察官提起公訴般，使案件進入審判程序
    ，則法院裁定交付審判之前提，必須偵查卷內所存證據已達
    刑事訴訟法第二百五十一條第一項所謂「足認被告有犯罪嫌
    疑」程度，亦即案件已經跨越起訴門檻，檢察官未行起訴情
    形下而言。縱法院事後審查交付審判案件，對於檢察官所認
    定事實或有不同判斷，但如該案件仍須另行蒐證始能判斷應
    否交付審判者，因交付審判審查制度並無如同再議救濟制度
    得為發回原檢察官續行偵查之設計，法院仍應依同法第二百
    五十八條之三第二項前段規定，以聲請無理由裁定駁回。
三、經查：本件聲請人甲○○以被告ZIEGLER RICHARD PAUL（中
    文譯名：席瑞岳，下稱席瑞岳）、PETER THOMAS SUTTON （
    中文譯名：蘇廷翰，下稱蘇廷翰）及乙○○涉犯妨害自由罪
    嫌，訴請臺灣臺北地方法院檢察署檢察官偵查，經該署檢察
    官於民國九十七年七月三十一日以九十七年度偵字第一五０
    九五號為不起訴處分，經臺灣高等法院檢察署於九十七年九
    月二十六日以九十七年度上聲議字第五一七四號處分書認聲
    請人再議無理由而駁回再議。該處分書於九十七年十月九日
    送達於聲請人收受，聲請人嗣即委由孫劍履律師於九十七年
    十月十七日具狀向本院聲請交付審判等情，業經本院依職權
    調取臺灣臺北地方法院檢察署及臺灣高等法院檢察署上開案
    件卷宗核閱無訛，且有刑事交付審判聲請狀本院收狀日期戳
    章可證，聲請人提出本件聲請，在程序上於法並無不合，先
    予敘明。
四、聲請人認被告等涉有刑法第三百零四條之強制罪及第三百零
    五條之恐嚇罪等罪嫌，固係指稱被告席瑞岳係設於臺北市○
    ○○路○段九五號之香港商里昂證券有限公司臺北分公司（
    下稱里昂證券臺北分公司）總經理；被告蘇廷翰、乙○○係
    里昂證券臺北分公司之研究部主管；聲請人則自九十五年十
    二月二十日起，受僱於里昂證券臺北分公司擔任產業分析師
    。被告三人基於強制及恐嚇之犯意聯絡，自九十六年三月初
    起至同年月十三日止，分由被告蘇廷瑞、乙○○接續在里昂
    證券臺北分公司辦公室內，接續向聲請人恫稱：「若不自動
    辭職走路，就要開除你」、「你有兩個選擇，如果你不接受
    自己辭職，你會被門禁卡攔阻，也不會給你有關你工作表現
    非常好的推薦函」、「不管如何，你今天就要把文件簽了」
    、「你是要簽辭職信，還是要接到一封被我們開除的信函」
    、「重點是如果你想要律師來看這份文件，那律師應該會到
    你開除之後才看得到，因為我們是不會等的，我們在律師看
    之前就會先給你終止雇用函」、「結論是如果你想要終止雇
    用函，你就會拿到終止雇用函‧‧‧你就是必須二選一作個
    決定」等語，聲請人向被告席瑞岳求證時，被告席瑞岳亦以
    不辭職就開除之言語恫嚇聲請人，被告三人以此脅迫聲請人
    自由意志之方式，強制聲請人自行離職，使聲請人因此心生
    畏懼，於同年月十三日行簽署辭職書之無義務之事，因認被
    告三人均涉有刑法第三百零四條之強制罪、第三百零五條之
    恐嚇罪等罪嫌云云。
五、按犯罪事實應依證據認定之，無證據不得認定犯罪事實，刑
    事訴訟法第一百五十四條第二項定有明文。次按刑法第三百
    零四條強制罪之成立，須對於他人之生命、身體等，以現實
    之強暴、脅迫手段加以危害要挾，使人行無義務之事或妨害
    人行使權利，始足當之。至刑法第百零五條之恐嚇罪，則係
    指單純以將來加害生命、身體、自由、名譽、財產之事，恐
    嚇他人致生危害於安全者而言。經查：
  (一)被告席瑞岳係里昂證券臺北分公司總經理；被告蘇廷翰、乙
    ○○係里昂證券臺北分公司之研究部主管；聲請人則係自九
    十五年十二月二十日起，受僱於里昂證券臺北分公司擔任產
    業分析師，被告蘇廷翰、乙○○並有在與被告席瑞岳討論後
    ，先後於九十六年三月初起至同年月十三日止，告知聲請人
    因其工作績效不佳，無法適任產業分析師一職，若聲請人拒
    不自行辭職，則將遭公司將其免職等情，業據聲請人於警詢
    及偵查中陳述在卷，並經被告三人分別於警詢及偵查中坦認
    不諱，此部分之事實，固堪認定。
  (二)惟依聲請人所指遭被告蘇廷翰、乙○○以：「若不自動辭職
    走路，就要開除你」、「你有兩個選擇，如果你不接受自己
    辭職，你會被門禁卡攔阻，也不會給你有關你工作表現非常
    好的推薦函」、「不管如何，你今天就要把文件簽了」、「
    你是要簽辭職信，還是要接到一封被我們開除的信函」、「
    重點是如果你想要律師來看這份文件，那律師應該會到你開
    除之後才看得到，因為我們是不會等的，我們在律師看之前
    就會先給你終止雇用函」、「結論是如果你想要終止雇用函
    ，你就會拿到終止雇用函‧‧‧你就是必須二選一作個決定
    」等言語恫嚇及脅迫其簽署辭職書之內容觀之，被告蘇廷翰
    、乙○○言談之中，僅在表達及說明里昂證券臺北分公司本
    於與聲請人間之僱傭關係，觀察聲請人工作表現之結果，認
    聲請人不適任產業分析師，決定將其免職之立場，並提供聲
    請人可在遭免職前自行離職之選擇，言談之中，並無以現實
    之強暴、脅迫手段加以危害要挾，亦無以將來不法加害聲請
    人生命、身體、自由、名譽、財產之事，恐嚇聲請人之情事
    ，被告三人上開所為，顯與構成刑法第三百零四條、第三百
    零五條之構成要件有別。至聲請人指稱被告三人顯係意在利
    用聲請人拒絕自動離職時，以種種虛捏不利聲請人之不實情
    節作為開除聲請人之藉口，並使聲請人遭受其他外資券商永
    不錄用後果之加害聲請人名譽、財產之惡害通知聲請人，使
    聲請人心生畏怖簽署自動離職書云云，則係聲請人個人主觀
    臆測及評斷之詞，委無可採。是以，聲請人至終選擇自行離
    職，縱心有不甘，然亦顯係經其評估利害得失後本於自由意
    志所為之決定。從而，要難據此逕謂被告三人有以現實之強
    暴、脅迫手段，或以將來不法之侵害通知聲請人，迫使聲請
    人簽立辭職書自行離職之行為，本件顯屬民事勞資糾紛之問
    題，自難遽以強制罪或恐嚇罪相繩。
  (三)從而，臺灣臺北地方法院檢察署檢察官及臺灣高等法院檢察
    署檢察長分別予以不起訴處分及駁回再議之聲請，於法並無
    不當。準此，本件交付審判之聲請為無理由，應予駁回。
六、據上論斷，依刑事訴訟法第二百五十八條之三第二項前段，
    裁定如主文。
中    華    民    國    97    年     11     月    17  日
                        臺灣臺北地方法院刑事第十五庭
                            審判長法  官  廖紋妤
                                  法  官  邱蓮華
                                  法  官  吳麗英
上正本證明與原本無異。
本裁定不得抗告。
                                  書記官  田華仁
中    華    民    國    97    年     11     月    17  日


司法院資訊處製作；財團法人民間司法改革基金會備份。
